【裁判字號】    89,訴,212
【裁判日期】    891009
【裁判案由】    違反槍砲彈藥刀械管制條例等
【裁判全文】
臺灣士林地方法院刑事判決                          八十九年度訴字第二一二號
    公  訴  人  臺灣士林地方法院檢察署檢察官
    被      告  丙○○
    指定辯護人  本院公設辯護人  林龍輝
右列被告因違反槍砲彈藥刀械管制條例案件，經檢察官提起公訴 (八十九年度偵字第
一０五一、一七八七、三００五號)，本院判決如左：
    主  文
丙○○共同未經許可，持有手槍，累犯，處有期徒刑柒年，併科罰金新臺幣拾萬元，
罰金如易服勞役，以新臺幣玖佰元即銀元參佰元折算壹日，扣案之中共黑星手槍壹枝
（槍枝管制編號：0000000000）沒收之。
    事  實
一、丙○○前於民國八十五年間因違反麻醉藥品管理條例案件，經臺灣基隆地方法院
    判處有期徒刑五月確定，於八十五年二月十日易科罰金執行完畢。丙○○於八十
    五年間知悉余威明 (業已死亡) 所有之中共黑星手槍一把藏於基隆市○○區○○
    路旁土地公廟後方草叢底下。嗣於八十八年十二月間因向甲○○催討新台幣（以
    下同）三千元之債務遭拒，心生不滿，丙○○乃與其弟乙○○基於犯意之聯絡，
    由丙○○先於八十八年十二月十四日上午某時自上揭處所取出手槍，二人並於當
    日晚間八時許共同攜帶手槍至基隆市七堵區百福市區某電玩店內找甲○○尋釁，
    丙○○取出手槍要求余明忠出去談判，甲○○不理，丙○○揚言「你不要給我出
    去！」後與乙○○先行離去，甲○○隨即駕駛Ｍ八─一八八號營業小客車離去，
    自基隆百福社區往台北縣汐止市方向行駛，丙○○兄弟見狀並駕駛車號Ｆ三─六
    六四七號自小客車追隨在後，途中丙○○向甲○○方向開射一槍，未中，追逐至
    台北縣汐止市○○○路○段東南貨櫃場附近，二人基於傷害之犯意聯絡，丙○○
    以汽車將甲○○汽車攔截住，乙○○持球棒喝令甲○○下車，於甲○○打方向盤
    欲繞出之際，丙○○即持該把黑星手槍往甲○○左車門射擊一槍，子彈貫穿車門
    並打中甲○○右大腿，致甲○○受有右大腿穿刺傷，丙○○兄弟隨即駕車逃逸。
    丙○○再將該黑星手槍藏於基隆市○○區○○路旁土地公廟後方的草叢內，嗣經
    甲○○報案後，為警分別於八十九年一月二十六日及同年三月九日查獲乙○○及
    丙○○，並自前揭藏槍地點起獲中共黑星手槍一枝。
二、案經臺北縣警察局汐止分局及基隆市警察局第四分局報請臺灣士林地方法院檢察
    署檢察官偵查起訴。
    理  由
一、被告丙○○如何持槍恫嚇甲○○以及開槍傷害甲○○等情，業據被告丙○○於本
    院審理中坦承不諱，被告雖另辯稱僅開一槍，且共同被告乙○○對伊持槍乙節事
    先並不知情云云，然查：
    (一)右揭事實，業據被害人甲○○於本院證稱詳實，而被告當時是開二槍，第一槍
      在追逐中所開，第二槍是在攔下車後所開之情，亦據甲○○於警訊中及本院中
      供明 (見八十八年十二月三十一日警訊筆錄及本院八十九年八月十八日訊問筆
      錄)，核與共同被告乙○○經逮捕後之警訊初訊相符 (見八十九年一月二十六
      日警訊筆錄) 。而被害人甲○○雖曾於八十九年三月二十九日之偵訊中供稱是
      共同被告乙○○開槍，並非被告丙○○開槍，且僅開一槍，並非二槍云云，並
      且被告丙○○、乙○○在本院審理庭之前亦曾辯稱是乙○○開槍，並非丙○○
      開槍云云，惟被告丙○○因為前有多次前科且家有妻小，才要求弟弟即被告乙○○供述乙○○一人開槍，並於偵查中要求被害人甲○○附和其詞等情，業據
      被告丙○○於本院審理中供明，核與甲○○供述翻異證詞原由相同，再者，徵
      諸與被害人甲○○有債務糾紛者，乃被告丙○○，並非被告乙○○，被告持槍
      目的既在找被害人甲○○尋釁，而被告丙○○於警員取槍之際對於藏槍處所知
      悉甚明等一切情狀以觀，被害人甲○○於本院所供情節應堪採信，被告前揭所
      辯核非事實，不足採信。又起訴書所載係被告乙○○開槍一節，尚有違誤，惟
      此部分亦據公訴人於審理庭當庭更正，併予敘明。
    (二)被告持槍之事實，復有黑星手槍一枝扣案可證，扣案之手槍（槍枝管制編號：
      0000000000）經送經送鑑定結果：「係中共製七七式口徑七點六二ｍｍ制式半
      自動手槍，槍管內具肆條右旋來復線，槍身內側號碼為０一六九二，握柄號碼
      為一─一五七號，機械性能良好，認具殺傷力」，有內政部警政署刑事警察局
      八十九年三月二十日刑鑑字第三二二一九號鑑驗通知書一件附卷可稽。而扣案
      之手槍，乃被告丙○○經警逮捕後，偕同警方至藏槍處所起出乙節，亦有現場
      照片十三幀附卷可稽。
    (三)被告持槍射擊傷害人之事實，有被害人甲○○汽車受損照片三幀附卷可稽 (附
      於八十九年偵字第一七八七號卷第十四頁、第十五頁) ，又甲○○因右腿受有
      槍傷穿刺傷於八十八年十二月十四日至長庚紀念醫院治療至同年十二月十八日
      出院之事實，有長庚紀念醫院診斷證明書一紙附卷可稽。
    (四)被告乙○○經本院傳喚未到庭，而被告乙○○於被告丙○○持槍至基隆市百福
      社區之電玩店時即已在場，且嗣後與被告丙○○共同駕車追逐被害人，被告丙○○開槍之時，被告乙○○則手持球棒喝令甲○○下車，且被告乙○○事先亦
      知悉被告丙○○對甲○○欠錢之事不滿等情，亦據被害人甲○○證稱詳實，從
      而，本案持槍與傷害之事實，被告乙○○顯係與被告丙○○基於共同犯意之聯
      絡所為。
    綜上，事證明確，被告犯行已堪認定，應依法論科。
二、按被告丙○○共同持有扣案手槍傷害被害人甲○○，係犯槍砲彈藥刀械管制條例
    第七條第四項之持有手槍罪及刑法第二百七十七條第一項之傷害罪。被告丙○○
    與未到庭之共同被告乙○○間有犯意之聯絡，行為之分擔，均為共同正犯。被告
    所犯上開持槍與傷害二罪間有方法結果之牽連關係，應依刑法第五十五條從前者
    一重處斷。又公訴人雖於起訴書記載被告自民國八十五年間起即持有系爭手槍，
    然被告丙○○與乙○○係自八十八年十二月十四日當日早上始持有手槍乙節，業
    據被告二人供明，是公訴意旨認被告自八十五年間起至八十八年十二月十四日當
    日之前持有手槍之事實，不能證明之，惟此部分與前開論罪科刑之事實，乃同一
    事實，不另為無罪之諭知，附此敘明。又查被告丙○○有事實欄所載之犯罪科刑
    及執行情形，此為被告所供承，復有臺灣高等法院檢察署刑案紀錄簡覆表及本院
    被告全國前案紀錄表各一份在卷可查，被告丙○○於前案有期徒刑執行完畢後五
    年以內再犯本罪，應論以累犯，依刑法第四十七條加重其刑。爰審酌被告丙○○
    有多次前科，素行非佳，其持有制式槍械，對社會潛在之威脅至鉅，此次被告僅
    因向被害人求償數千元未果即持槍尋釁而持槍傷害人，對社會秩安影響甚鉅，並
    考量被告犯後為求卸責供詞反覆之態度，及被告之生活狀況、智識程度、犯罪所
    生之損害等一切情狀，量處如主文所示之刑，並就併科罰金部分，諭知易服勞役
    之折算標準。扣案被告持有之黑星手槍一枝（槍枝管制編號：：0000000000），
    係屬違禁物，應依刑法第三十八條第一項第一款之規定宣告沒收。
三、另按槍砲彈藥刀械管制條例第十九條第一項規定：「犯第七條、第八條、第十條
    、第十一條、第十二條第一項至第三項、第十三條第一項至第三項之罪，經判處
    有期徒刑者，應於刑之執行完畢或赦免後，令入勞動場所，強制工作，其期間為
    三年。」此項規定不問對行為人有無預防矯治其社會危險性之必要，一律宣付強
    制工作三年，限制其中不具社會危險性之受處分人之身體、自由部分，其所採措
    施與所欲達成預防矯治之目的及所需程度，不合憲法第二十三條所定之比例原則
    。犯上開條例第十九條所定之罪，不問對行為人有無預防矯治其社會危險性之必
    要，一律宣付強制工作三年之部分，與本解釋意旨不符，應自本解釋公布之日起
    不予適用，司法院大法官會議於八十七年十二月十八日著有釋字第四七一號解釋
    。查被告丙○○雖係犯槍砲彈藥刀械管制條例第七條第四項之未經許可持有手槍
    罪，並經本院判處有期徒刑，然查被告丙○○除施用毒品前科外，前無持手槍犯
    罪之紀錄，有臺灣高等法院檢察署刑案紀錄簡覆表及本院被告全國前案紀錄表各
    乙紙附卷可稽，尚難認被告二人具有犯罪之習慣或以犯罪為常業或因遊蕩或懶惰
    成習而犯罪之情事，況其未經許可持有上開手槍，已經本院判處如主文所示之有
    期徒刑，已足以達到預防其再犯之特別目的，而認對被告無預防矯治其社會危險
    性之必要，依據上開司法院大法官會議解釋，並無槍砲彈藥刀械管制條例第十九
    條第一項規定之適用，故不併予宣告強制工作，附此敘明。
四、被告乙○○經傳拘無著未到庭，嗣到後再為審結。
據上論斷，應依刑事訴訟法第二百九十九條第一項前段，槍砲彈藥刀械管制條例第七
條第四項，刑法第十一條前段、第二十八條、第二百七十七條第一項、第五十五條、
第四十七條、第四十二條第二項、第三十八條第一項第一款，罰金罰鍰提高標準條例
第二條，判決如主文。
本案經檢察官高愈杰到庭執行職務。
中      華      民      國      八十九      年      十      月    九    日
                                  臺灣士林地方法院刑事第二庭
                                          法  官
右正本證明與原本無異。
如不服本判決，應於判決送達後十日內，向本院提出上訴狀。
                                          書記官
中      華      民      國      八十九      年      十      月    七    日
附錄法條：
槍砲彈藥刀械管制條例第七條第四項：
刑法第二百七十七條第一項：


司法院資訊處製作；財團法人民間司法改革基金會備份。
